【裁判字號】    97,家抗,86
【裁判日期】    980227
【裁判案由】    聲明繼承
【裁判全文】
臺灣高雄地方法院民事裁定              97年度家抗字第86號
抗  告  人  乙○○
            丙○○
            甲○○
前三人共同
非訟代理人  戊○○
上抗告人因聲明繼承事件，對於民國97年9 月23日本院所為97年
度聲繼字第62號民事第一審裁定提起抗告，本院管轄之第二審法
院裁定如下：
    主  文
原裁定廢棄。
被繼承人丁○在臺灣地區之遺產，抗告人聲明繼承應准予備查。
聲請及抗告程序費用共新臺幣貳仟元由丁○之遺產負擔。
    理  由
一、抗告意旨略以：抗告人乙○○與丙○○因分別與子常自永、
    常自伶同住，且分別係戶主常自永、常自伶之父，故抗告人
    乙○○、丙○○提出之常住人口登記卡「戶主或與戶主關係
    」欄均記載父親；另常住人口登記卡記載之登記日期則為申
    辦日期。原裁定駁回抗告人於原審之聲明，顯有未洽，爰依
    法提出抗告，請求廢棄原裁定，准抗告人繼承丁○之遺產等
    語。
二、按大陸地區人民繼承臺灣地區人民之遺產，應於繼承開始起
    3 年內以書面向被繼承人住所地之法院為繼承之表示；逾期
    視為拋棄其繼承權，臺灣地區與大陸地區人民關係條例第66
    條第1 項定有明文。次按，遺產繼承人，除配偶外，依左列
    順序定之：1 直系血親卑親屬。2 父母。3 兄弟姐妹。4 祖
    父母。民法第1138條定有明文。
三、經查：
  (一)被繼承人丁○係民國11年8 月15日出生，繼承開始時之住所
    地於高雄縣燕巢鄉○○路5 號，於94年8 月6 日死亡，在臺
    灣地區並無得為繼承之親屬，在大陸地區亦無子女，其父常
    明臣、母師連已分別於41年6 月1 日、31年6 月20日死亡，
    在大陸地區尚有弟乙○○、丙○○、妹甲○○存在，有抗告
    人提出之被繼承人戶籍謄本、河南省項城市公證處（2006
    ）項証民字第27號親屬關係公證書、財團法人海峽交流基金
    會（95）核字第022834號證明各1 份為證。堪認於被繼承人
    丁○死亡時，並無民法第1138條所定第一、二順位之繼承人
    存在，而抗告人乙○○、丙○○及甲○○，則為被繼承人丁○之弟、妹，乃民法第1138條所定第三順位之繼承人。
  (二)至抗告人乙○○、丙○○所提出登記日期為94年8 月12日之
    常住人口登記卡「戶主或與戶主關係」欄雖均記載父親，惟
    此乃因94年8 月12日登記時，抗告人乙○○與丙○○分別與
    子常自永、常自伶同住，分別係戶主常自永、常自伶之父，
    有抗告人所提出常自在、常自伶之常住人口登記卡影本各1
    份在卷可按，此參之甲○○為女性，其提出之常住人口登記
    卡「戶主或與戶主關係」欄記載「妻子」，而非「丈夫」，
    表示其與戶主之關係，係戶主之妻，亦可明瞭。原審以抗告
    人乙○○、丙○○所提出常住人口登記卡「戶主或與戶主關
    係」欄內之前揭記載，即認被繼承人丁○之父常明臣於94年
    8 月12日依然存在，且以該事實與上開親屬關係公證書之記
    載不符，進而推論被繼承人之丁○之父常明臣生死不明，自
    有未洽。
  (三)綜上所陳，被繼承人丁○死亡時，既無民法第1138條所定第
    一、二順序之繼承人存在，而抗告人乙○○、丙○○及甲○○，為被繼承人之弟、妹，乃民法第1138條所定第三順序之
    繼承人，則於被繼承人丁○死亡時，即應由抗告人繼承。從
    而，抗告人依臺灣地區與大陸地區人民關係條例第66條規定
    ，具狀聲明繼承被繼承人丁○之遺產，自應准予備查。抗告
    意旨指摘原裁定不當，求為廢棄，為有理由。爰由本院第二
    審法院將原裁定廢棄，改判如主文第2 項所示。
四、本件抗告為有理由，依非訟事件法第157 條、第24條第1 項
    、第46條，民事訴訟法第492 條，裁定如主文。
中    華    民    國    98    年    2     月    27    日
                  家事法庭審判長法  官  郭慧珊
                                法  官  邱泰錄
                                法  官  伍逸康
如對本裁定抗告須於裁定送達後10日內向本院提出再抗告狀，並
繳納再抗告費新台幣1000元；再為抗告應以適用法規顯有錯誤為
理由，並經原法院之許可為限）
正本係照原本作成。
中    華    民    國    98    年    2     月    27    日
                                書記官  蔡淑貞


司法院資訊處製作；財團法人民間司法改革基金會備份。
